臺灣新竹地方法院刑事判決
110年度交易字第742號
公訴檢察官  臺灣新竹地方檢察署檢察官
被      告  曾清輝


上列被告因過失傷害案件，經檢察官提起公訴（110年度偵字第9
641號），本院判決如下：
    主    文
曾清輝犯汽車駕駛人，無駕駛執照駕車，過失傷害罪，處有期徒
刑肆月，如易科罰金，以新臺幣壹仟元折算壹日。
    犯罪事實
曾清輝於民國110年2月19日上午9時20分許，無照駕駛車牌號碼0
00-0000號自用小貨車（下稱上開貨車），沿新竹縣竹北市東興
路2段由東往西方向在外側車道上行駛，嗣於同日上午9時25分許
，行經東興路2段與東興路2段489巷口時，原應注意兩車並行之
間隔，並隨時採取必要之安全措施，而依當時天候晴、日間有自
然光線、柏油路面乾燥、無缺陷、無障礙物、視距良好等情，並
無不能注意之情事，竟疏未與右方並行車輛保持安全距離，即貿
然右轉。
適有鄧涔妤騎乘車牌號碼000-000號普通重型機車（下稱上開機
車）搭載鄧語嫺，沿同路段同方向直行至上開貨車右側，疏未注
意超車時應顯示左方向燈，並與前車左側保持半公尺以上之間隔
超過，即貿然欲從上開貨車之右側超車，見上開貨車右轉閃煞不
及，兩車遂發生碰撞，致鄧涔妤、鄧語嫺人車倒地，鄧涔妤因而
受有上頷骨骨折併多處牙齒斷裂（上顎頰側開放性傷口，右上側
門齒、右上正門齒、右下正門齒牙根斷裂）、上唇1公分撕裂傷
、下巴2公分撕裂傷、左膝10公分撕裂傷、左小腿1公分撕裂傷、
左手、右手肘鈍挫傷之傷害，鄧語嫺則受有左膝複雜性撕裂傷（
5公分、6公分、2公分）併皮膚缺損、左手鈍挫傷之傷害。
    理    由
壹、證據能力：
一、按被告以外之人（包括證人、鑑定人、告訴人、被害人及共
    同被告等）於審判外之陳述，雖不符刑事訴訟法第159條之1
    至之4等4條之規定，而經當事人於審判程序同意作為證據，
    法院審酌該言詞或書面陳述作成時之情況，認為適當者，亦
    得為證據，同法第159條之5第1項定有明文。查本案下列所
    引用之被告曾清輝以外之人於審判外之陳述，因被告於準備
    程序時表示同意有證據能力【見110年度交易字第742號卷（
    下稱本院卷）第101頁】，復本院認其作成情形並無不當，
    經審酌後認為前開審判外之陳述得為證據。
二、另本院以下所引用之非供述證據，均查無事證足認有違背法
    定程序或經偽造、變造所取得等證據排除之情事，復經本院
    依刑事訴訟法第164條、第165條踐行物證、書證之調查程序
    ，況公訴人及被告對此部分之證據能力亦均不爭執，是堪認
    均有證據能力。
貳、實體部分：
一、訊據被告固坦認有於上開時間、地點，無照駕駛上開貨車欲
    右轉東興路2段489巷時，在巷口與鄧涔妤騎乘之上開機車發
    生車禍，鄧涔妤、鄧語嫺因而倒地受傷之事實，惟矢口否認
    有何過失傷害犯行，辯稱：其於右轉前有依規定顯示方向燈
    ，放慢車速，也有看後視鏡，於確定旁邊沒有車子時，才開
    始右轉，車禍會發生可能是因為鄧涔妤在其後視鏡的死角，
    其沒看到，其認為自己沒有過失云云。經查：
　㈠被告於犯罪事實欄所載時間、地點，無照駕駛上開貨車欲右
    轉東興路2段489巷時，在巷口與鄧涔妤騎乘之上開機車發生
    車禍，鄧涔妤、鄧語嫺因而受有犯罪事實欄所載傷勢之事實
    ，業據被告於警詢、偵查及本院審理時坦認在卷【見110年
    度偵字第9641號卷（下稱偵字卷）第5頁至第5頁背面、第9
    頁、第54頁至第54頁背面，本院卷第54頁至第55頁、第116
    頁至第118頁、第120頁、第122頁至第123頁】，核與證人鄧
    涔妤、鄧語嫺於警詢、偵查時之證述（見偵字卷第7頁至第7
    頁背面、第8頁至第8頁背面、第10頁、第11頁、第53頁背面
    至第54頁）大致相符，並有道路交通事故現場圖、道路交通
    事故照片、國立臺灣大學醫學院附設醫院新竹臺大分院生醫
    醫院診斷證明書、證號查詢汽車駕駛人及車輛基本資料在卷
    可稽（見偵字卷第12頁至第13頁、第14頁、第15頁、第25頁
    、第27頁至第41頁），此部分事實，首堪認定。
　㈡而證人鄧涔妤於警詢、偵查時證述：其本來騎在上開貨車右
    後方約20至30公尺，於事故發生之前，其已經與上開貨車右
    後輪處平行，時速約50至60公里，騎到肇事路口時突然上開
    貨車右轉，其沒看到被告有打方向燈，其煞車來不及，也沒
    地方可以閃避，就撞上去了等語（見偵字卷第10頁、第53頁
    背面至第54頁），證人鄧語嫺於偵查時則證稱：鄧涔妤與上
    開貨車於事故前是平行行車，鄧涔妤是騎在上開貨車的右側
    邊，對方突然右轉，其等沒有注意到就撞上去了等語（見偵
    字卷第53頁背面），佐以事故現場照片顯示，車禍發生後，
    上開機車係倒在上開貨車之右側（見偵字卷第27頁至第28頁
    ），堪認於事故發生前，鄧涔妤車速較快，欲從上開貨車右
    側超車，上開貨車、上開機車確實是兩車並行之情無訛。
　　而若被告於右轉前有確實注意後視鏡，以查看右後方有無其
    他車輛及並行之間隔，被告實斷無可能未能發現上開機車之
    行向、車速之理。遑論被告於警詢、偵查、本院準備程序時
    即已三度自陳其於右轉前，確實有在右後視鏡中發現上開機
    車之事實（見偵字卷第9頁、第54頁背面，本院卷第54頁）
    ，於準備程序時先稱：當時2車距離還蠻遠的等語（見本院
    卷第54頁），於偵查時則稱：最少還有兩台汽車之距離等語
    （見偵字卷第54頁背面），於警詢時更表示：其看後視鏡時
    ，發現上開機車約與上開貨車還有半個汽車車身距離等語（
    見偵字卷第9頁），可見上開貨車、上開機車之距離是逐漸
    拉近，最終並行之事實。
　㈢實則，本案車禍之所以發生，自被告於準備程序時所稱車禍
    發生前，上開貨車與上開機車距離還蠻遠的，其要右轉，難
    道要等上開機車通過後再轉彎嗎，其直覺上覺得沒問題就轉
    過去了，其不知道鄧涔妤車速這麼快等語（見本院卷第54頁
    ），可知被告於轉彎前雖有查看後視鏡並發現上開機車，但
    被告於轉彎之際即未再注意兩車並行之間隔，且其因要轉入
    東興街2段489巷，速度較慢，鄧涔妤因要超車直行，車速較
    快，若被告充分注意，其即能預見車禍發生之危險，而能避
    免車禍之發生，被告此時理應讓鄧涔妤先行通過，不能搶先
    右轉，然被告卻因判斷兩車間之距離失誤，亦未留意鄧涔妤
    之車速、相對位置即貿然右轉，方致本起車禍發生。
　㈣按汽車行駛時，駕駛人應注意兩車並行之間隔，並隨時採取
    必要之安全措施，道路交通安全規則第94條第3項載有明文
    。復衡案發當時天候晴、日間有自然光線、柏油路面乾燥、
    無缺陷、無障礙物、視距良好，有道路交通事故調查報告表
    在卷可參（見偵字卷第17頁），並無不能注意之情事，被告
    竟疏未注意上開貨車與自右側行駛而來之上開機車並行時，
    應保持相當之間隔，以致未能採取必要之安全措施即貿然右
    轉，致2車發生碰撞，鄧涔妤、鄧語嫺因而受有上揭傷害，
    被告對於本案交通事故之發生自有過失甚明。
  ㈤惟按汽車超車時，欲超越同一車道之前車時，須先按鳴喇叭2
    單響或變換燈光1次，且於前行車減速靠邊或以手勢或亮右
    方向燈表示允讓後，後行車始得超越。超越時應顯示左方向
    燈並於前車左側保持半公尺以上之間隔超過，行至安全距離
    後，再顯示右方向燈駛入原行路線，道路交通安全規則第10
    1條第1項第3款、第5款載有明文。
　　查本案案發前，鄧涔妤已見被告放慢車速，為其於準備程序
    時陳稱在卷（見本院卷第55頁），卻仍欲從上開貨車之右方
    超車，當亦具有違規超車之過失，然鄧涔妤縱有違規超車之
    過失，因刑事責任之認定，並不以被害人與有過失，而得免
    除被告之過失責任，被害人與有過失之情節輕重，僅係量刑
    斟酌因素或民事損害賠償責任之依據，自不影響被告本案刑
    事責任之成立。
  ㈥至檢察官認被告本案亦有轉彎車未禮讓直行車先行之過失部
    分，按汽車行駛至交岔路口，其行進、轉彎應依之規定，道
    路交通安全規則第102條定有明文，同條第1項第7款「轉彎
    車應禮讓直行車先行」之規定，應係適用「不同行車方向」
    或「不同車道」之行駛情形；如汽車係前後於同一車道行駛
    ，其前後車之行車秩序（含前後行駛、超車、並行等），即
    應適用道路交通安全規則第94條之規定，不生轉彎車應禮讓
    直行車之問題（最高法院110年度台上字第3201號判決意旨
    可參）。本案案發過程乃被告駕車行駛在鄧涔妤之前方，隨
    後二車並行，且為同向行駛在同一車道，本案被告即應適用
    道路交通安全規則第94條之規定，而非被告負有在同一車道
    內應禮讓同向後方直行車之義務，是起訴意旨認被告就本案
    車禍事故有「轉彎車未禮讓直行車先行」之過失等語，容有
    誤會，爰予以更正。
　　另起訴意旨漏未論及鄧涔妤亦具有前揭違規超車之過失部分
    ，本院則依據前開說明，予以補充。
　  是本案事證明確，被告犯行堪以認定，應予依法論科。
二、論罪科刑：
　㈠按「汽車駕駛人，無駕駛執照駕車、酒醉駕車、吸食毒品或
    迷幻藥駕車、行駛人行道或行經行人穿越道不依規定讓行人
    優先通行，因而致人受傷或死亡，依法應負刑事責任者，加
    重其刑至2分之1」，道路交通管理處罰條例第86條第1項定
    有明文。查被告無駕駛執照駕車，業經本院認定如前，因過
    失而致鄧涔妤、鄧語嫺受傷，依法應負刑事責任，是核被告
    所為，係犯道路交通管理處罰條例第86條第1項、刑法第284
    條前段之汽車駕駛人無駕駛執照駕車過失傷害罪。
　㈡被告本案以一過失行為同時造成鄧涔妤、鄧語嫺受傷，為想
    像競合犯，應依刑法第55條前段規定，從一重處斷。
　㈢被告無駕駛執照駕車，因過失而致他人受傷，依法應負刑事
    責任，應依道路交通管理處罰條例第86條第1項規定加重其
    刑。
　㈣被告肇事後，於到場處理之司法警察尚未知悉肇事者為何人
    前，即已主動坦承肇事，並自首而接受裁判，有新竹縣政府
    警察局竹北分局警備隊道路交通事故肇事人自首情形紀錄表
    附卷可參（見偵字卷第20頁），爰依刑法第62條前段自首之
    規定，減輕其刑，並與前揭加重事由，依法先加後減之。
　㈤爰以行為人之責任為基礎，審酌被告駕駛車輛參與道路交通
    ，本應小心謹慎以維自身及他人之安全，竟無照駕車上路，
    且因疏未注意而肇事，致鄧涔妤、鄧語嫺受有上開傷勢，鄧
    涔妤傷勢非輕，犯後猶未能坦承犯行，難認其有悔意，兼衡
    鄧涔妤就本案事故亦應負擔部分肇事責任，及被告之生活狀
    況、智識程度、素行、被告未能展現誠意得鄧涔妤、鄧語嫺
    之宥恕等一切情狀，量處如主文所示之刑，並諭知易科罰金
    之折算標準。
據上論斷，應依刑事訴訟法第299條第1項前段，判決如主文。
本案經檢察官張凱絜提起公訴，檢察官黃翊雯到庭執行職務。
中　　華　　民　　國　　111 　年　　6 　　月　　29　　日
                    刑事第四庭  法　官　楊祐庭
以上正本證明與原本無異。
如不服本判決應於收受本判決後20日內向本院提出上訴書狀，上
訴書狀應敘述具體理由。上訴書狀未敘述上訴理由者，應於上訴
期間屆滿後20日內補提理由書狀於本院(均須按他造當事人之人
數附繕本 )「切勿逕送上級法院」。 
中　　華　　民　　國　　111 　年　　6 　　月　　29　　日
                                書記官  陳紀語
附錄本案論罪科刑法條：
道路交通管理處罰條例第86條
汽車駕駛人，無駕駛執照駕車、酒醉駕車、吸食毒品或迷幻藥駕
車、行駛人行道或行經行人穿越道不依規定讓行人優先通行，因
而致人受傷或死亡，依法應負刑事責任者，加重其刑至二分之一
。
汽車駕駛人，在快車道依規定駕車行駛，因行人或慢車不依規定
，擅自進入快車道，而致人受傷或死亡，依法應負刑事責任者，
減輕其刑。
刑法第284條
因過失傷害人者，處一年以下有期徒刑、拘役或十萬元以下罰金
；致重傷者，處三年以下有期徒刑、拘役或三十萬元以下罰金。